【裁判字號】    97,竹簡,1506
【裁判日期】    980112
【裁判案由】    偽造文書等
【裁判全文】
臺灣新竹地方法院刑事判決            97年度竹簡字第1506號
聲  請  人  臺灣新竹地方法院檢察署檢察官
被      告  甲○○
上列被告因偽造文書等案件，經檢察官聲請以簡易判決處刑（97
年度偵字第4010號），本院判決如下：
    主  文
甲○○行使偽造私文書，足以生損害於公眾及他人，處有期徒刑
月，如易科罰金，以新臺幣壹仟元折算壹日。新竹市警察局竹
市警交字第E00000000 號舉發違反道路交通管理事件通知單上所
偽造之「黃朝偉」之署押貳枚，均沒收之。又於公務員依法執行
職務時，當場侮辱，處拘役伍拾日，如易科罰金，以新臺幣壹仟
元折算壹日。
     事實及理由
一、本件犯罪事實：
  (一)甲○○於民國97年3 月25日晚間7 時35分許，駕駛車牌號碼
    0798-RV 號自用小客車，行經新竹市○○路往光復路段時，
    因闖紅燈違規為警攔檢稽查，而予以告發，詎甲○○因思及
    自身無照駕駛車輛，竟基於行使偽造私文書之犯意，冒用其
    友人乙○○之名義，向警員謊稱乙○○之姓名及年籍資料，
    並在新竹市警察局第二分局警備隊警員陳勝明所填載舉發之
    新竹市警察局竹市警交字第E00000000 號舉發違反道路交通
    管理事件通知單移送聯之「收受通知聯者簽章」欄中偽簽「
    黃朝偉（係「乙○○」之誤寫）」之簽名（該舉發通知單為
    1 式3 聯，依序為通知聯、移送聯、存根聯，因該舉發通知
    單移送聯具複寫功能，故複寫至存根聯，共偽造「黃朝偉」
    之簽名2 枚），表示其係乙○○本人，已收受違反道路交通
    管理事件通知單，使該簽名之署押具私文書之性質後，並將
    該通知單交回值勤員警收執而行使，足以生損害於乙○○本
    人及公路警察機關對於道路交通管理與處罰之正確性。
  (二)甲○○另於同年6 月4 日凌晨1 時5 分許，駕駛上開自用小
    客車，行經位於新竹市○○路與中正路口之新竹市警察局前
    時，因無照駕駛、闖越紅燈違規為警攔檢稽查，竟再度冒用
    乙○○名義，當場為新竹市警察局交通隊警員張義淦發覺，
    並拒絕出具證件，於警員欲帶甲○○回警局製作筆錄時，甲
    ○○明知張義淦為依法執行職務之員警，竟仍基於侮辱公務
    員之犯意，當場以「幹」之穢語，對於上開警員依法執行職
    務時，當場侮辱，另經警發覺甲○○持有上開舉發通知單，
    而查悉上情。
  (三)案經新竹市警察局移請臺灣新竹地方法院檢察署檢察官偵查
    聲請簡易判決處刑。
二、證據：
  (一)被告甲○○於警詢及偵查中之供述（見偵查卷第8 至11頁、
    第16頁至第20頁、第26頁至第27頁）。
  (二)證人乙○○之證述（見偵查卷第13至14頁）。
  (三)新竹市警察局交通隊警員張義淦於97年6 月4 日所製作之偵
    查報告1 份（見偵查卷第15至16頁）。
  (四)新竹市警察局竹市警交字第E00000000 號舉發違反道路交通
    管理事件通知單之通知聯原本、存根聯、移送聯影本各1 紙
    （見偵查卷第17、38頁、本院卷第8頁）。
  (五)新竹市警察局竹市警交字第E00000000 號舉發違反道路交通
    管理事件通知單之通知聯原本、存根聯影本各1 紙（見偵查
    卷第17、38頁）。
  (六)被告所提供之金誠汽車修理廠估價單1 張（見偵查卷第19頁
    ）。
  (七)臺灣新竹地方法院檢察署檢察事務官勘驗筆錄1 份（見偵查
    卷第31至33頁）。
  (八)扣案現場取締光碟1片。
  (九)本院公務電話紀錄表1 紙（見本院卷第7頁）。
  (十)被告於警詢及偵查中均否認有出言侮辱公務員之犯行，辯稱
    當日所述「幹」等語為口頭禪云云。惟查，被告於上開時、
    地以前揭言語當場侮辱依法執行職務之警員張義淦之事實，
    有員警張義淦於97年6 月4 日製作之偵查報告1 份附卷可稽
    ，及現場取締光碟1 片暨臺灣新竹地方法院檢察署檢察事務
    官所製作之勘驗筆錄1 份在卷可佐，足認被告確有於上開時
    、地當場以前揭言語侮辱依法執行公務之警員甚明。再由該
    勘驗筆錄所載上下文觀之，被告係於交通違規為警攔檢時冒
    用乙○○名義應訊為警發覺，經警要求其出具證件遭拒後，
    欲帶至警局製作筆錄時，即覆以「幹，我不是現行犯」等語
    ，亦可徵其係有意侮辱警員，而非僅係口頭禪，至為灼然。
    據此，被告上開所辯顯係卸責之詞，不足採信。
三、核被告甲○○所為，係分別犯刑法第216 條、第210 條之行
    使偽造私文書罪及同法第140 條第1 項前段之於公務員依法
    執行職務時當場侮辱罪。被告所犯上開2 罪，罪名不同，犯
    意各別，應分論併罰。又其在前述舉發通知單移送聯上偽造
    黃朝偉之署名（應係「乙○○」之誤寫），因係自動複寫，
    是以1 次簽名共偽造署名2 枚，其偽造署押行為乃偽造私文
    書之部分行為，而偽造私文書之低度行為，又為行使偽造私
    文書之高度行為所吸收，均不另論罪。又聲請人雖未就被告
    在1 式3 份，採複寫方式之舉發通知單為1 次簽名即同時於
    移送聯、存根聯上各產生署名1 枚之另外1 枚複寫部分之犯
    行在犯罪事實欄中敘明，惟就複寫部分，係1 次簽名即因自
    動複寫方式而產生2 枚署名，該部分與已敘及之偽造舉發通
    知單移送聯之收受通知聯者簽章欄上偽簽「黃朝偉」之署押
    1 枚部分，為單純一罪之關係，應為聲請簡易判決處刑效力
    所及，本院自應併予審理。爰審酌被告為規避行政處罰，冒
    用乙○○名義接受舉發，影響乙○○本人及警察機關對於道
    路交通管理與處罰之正確性，欠缺法治觀念，復漠視公權力
    之存在，當場侮辱依法執行勤務之員警，且被告前有重利及
    妨害自由等前科，素行難認良好，有臺灣高等法院被告前案
    紀錄表1 份在卷足稽，惟念其犯後尚能坦承偽造文書此部分
    犯行、態度尚可，及其犯罪動機、手段、智識程度，另檢察
    官求處有期徒刑5 月尚嫌略重等一切情狀，參酌其為國中畢
    業，家境勉強維持（見調查筆錄）等情，各量處如主文所示
    之刑，並分別諭知易科罰金之折算標準，以資懲儆。
四、被告在新竹市警察局竹市警交字第E00000000 號舉發違反道
    路交通管理事件通知單之移送聯「收受通知聯者簽章」欄中
    所偽簽「黃朝偉」之簽名，舉發通知單為1 式3 聯，依序為
    通知聯、移送聯、存根聯，因該通知單具複寫功能，故於移
    送聯上簽名後及複寫至存根聯，該份通知單共偽造「黃朝偉
    」之簽名2 枚，為偽造之署押，不問屬於犯人與否，應依刑
    法第219 條規定宣告沒收。另前揭舉發通知單之存根聯原本
    雖未扣案附卷，惟並無證據證明已滅失，爰就其上偽造之簽
    名一併宣告沒收，附此敘明。
五、依刑事訴訟法第449 條第1 項前段、第3 項、第450 條第1
    項、刑法第140 條第1 項、第216 條、第210 條、第41條第
    1 項前段、第219 條，刑法施行法第1 條之1 ，逕以簡易判
    決處刑如主文。
六、如不服本判決，得自判決送達後10日內，向本院提起上訴。
中    華    民    國    98    年    1     月    12    日
                  新竹簡易庭法  官    林佑珊
以上正本證明與原本無異。
中    華    民    國    98    年    1     月    12    日
                            書記官    蕭惠婷
附錄本案論罪科刑法條全文：
刑法第216 條
行使第210條至第215條之文書者，依偽造、變造文書或登載不實
事項或使登載不實事項之規定處斷。
刑法第210條
偽造、變造私文書，足以生損害於公眾或他人者，處5 年以下有
期徒刑。
中華民國刑法第140 條（侮辱公務員公署罪）
於公務員依法執行職務時，當場侮辱，或對於其依法執行之職務
公然侮辱者，處6 月以下有期徒刑、拘役或1 百元以下罰金。
對於公署公然侮辱者亦同。


司法院資訊處製作；財團法人民間司法改革基金會備份。
